臺灣高等法院刑事判決　　　　　　　　　　　　　九十二年度上易字第二九三九號
　　上　訴　人　臺灣臺北地方法院檢察署檢察官
　　被　　　告　甲○○
右上訴人因被告違反電信法案件，不服臺灣臺北地方法院九十二年度易緝字第一一四
號，中華民國九十二年九月二日第一審判決（檢察官以九十年度偵字第九一四五號聲
請簡易判決處刑，經原審認不宜以簡易判決處刑，改依通常程序審理）提起上訴，本
院判決如左：
    主  文
上訴駁回。
    理  由
一、公訴意旨略以：被告甲○○未經向電信事業主管機關之交通部電信總局申請許可
    ，竟自民國八十九年七月間某日起，分別向不知情之蔡承儒及何清水承租臺北市
    信義區○○○路○段三八八號八樓及臺北市○○區○○路二四五巷三四弄二五一
    號頂樓，設置「華泰廣播電台」之播音室端及發射機端，擅自於八十九年八月十
    日起發送射頻信息八十八點一兆赫頻率，進行廣播節目之播送，並在播音室端以
    無線電方式，利用超高頻四百六十九點五兆赫頻率，將節目送至發射機端，致干
    擾空軍雷達站無線電波之合法使用（地點、使用頻率詳卷），經交通部電信總局
    監理人員測知後，偕同內政部警政署電信警察第一中隊員警，於八十九年十月四
    日，同步在上址之播音室端及發射機端搜索，查獲立體混音器一台、卡式錄音座
    二台、ＭＤ唱盤一台、收音機一台、ＣＤ唱盤二台、功率放大器一台、電源供應
    器一台、混音器一台、麥克風一支、ＵＨＦ發射機一台、ＵＨＦ天線一支（以上
    於臺北市信義區○○○路○段三八八號八樓查獲）及ＦＭ激勵器一台、ＵＨＦ接
    收器一台、分配器一台、放大器一台、電源供應器三台及天線一組（以上於臺北
    市○○區○○路二四五巷三四弄二五一號查獲）等物，因認被告甲○○違反電信
    法第四十八條第一項規定而犯同法第五十八條第一項之罪嫌。
二、訊據被告堅決否認有何違反電信法之犯行，辯稱：伊並未經營電臺，係不知名之
    人自稱係蔡承儒之朋友給伊代價新臺幣二萬元，要求伊當人頭到警察局做筆錄承
    認扣案之器材是伊所有，伊有頂替犯行，但確實沒有經營電臺等語。
三、公訴人認被告甲○○涉嫌右揭犯行，無非係以：(一)被告於警訊時及偵查中之自白
    ，(二)證人侯建榮、蔡承儒、何清水之證言，(三)電信總局北區電信監理站電話受理
    非法電台及電波干擾紀錄單一份、搜索扣押筆錄二份、照片四紙、飛航頻道受到
    干擾之同步錄音帶二捲、交通部電信總局北區電信監理站八十九年十月四日北站
    密八九字第一一五號函及附件一份在卷暨(四)如事實欄所示之物扣案，為其主要論
    據。
四、按「犯罪事實應依證據認定之，無證據不得認定犯罪事實」；又「不能證明被告
    犯罪者，應諭知無罪之判決」，刑事訴訟法第一百五十四條第二項、第三百零一
    條第一項分別定有明文。次按「所謂證據，須適於為被告犯罪事實之證明者，始
    得採為斷罪資料，如未能發現相當證據，或證據不足以證明，自不能以推測或擬
    制之方法，以為裁判基礎」，最高法院五十三年臺上字第二七五○號判例參照。
    經查：
  (一)、證人即查獲本件犯行之電信警察隊警員蔡連盈於原審調查時證述「我負責查獲
      臺北市○○路廣播電臺的發射站，在查獲現場的頂樓有射頻器材及發射器，現
      場只有屋主何清水，被告並未在查獲的現場，頂樓是裝置發射天線，房間內是
      放置射頻器材，頂樓就是房間」等語（見原審九十一年易字第一二四二號卷第
      五九頁）、證人即警員李仲偉於原審調查時亦證述「我是負責查獲忠孝東路五
      段廣播電臺的播音室，沒有人在查獲現場，我是依照北區電信監理站的蒐證資
      料才到忠孝東路五段查獲電臺播音室」等語（見原審九十一年易字第一二四號
      卷第五九頁），足見本件被查獲之前開二地點並未發現被告有在現場經營電臺
      之事實。
  (二)、至於證人即空軍戰管聯隊通信官侯建榮於原審調查時證述「（問？當時如何查
      知干擾的來源）因為我們是無線電使用單位，有監聽播放的內容，當時發現時
      有通知交通部電信警察隊由他們去查獲」等語（見原審九十一年易字第一二四
      二號卷第四二頁）、以及證人何清水於原審調查時證述「八十九年八月間，這
      位技師到我家，要跟我租房子（臺北市○○路二四五巷三四弄二五一號）」、
      「（問？你是否知道這位技師租房子時將什麼東西放在住處）房子內有一部機
      器，天線掛在屋頂」、「（問？是否認識被告）不認識，我只有在士林地檢署
      開庭時見過被告」等語（見原審九十一年易字第一二四二號卷第三一頁、第三
      二頁），上開二證人之證言，僅能證明有人在臺北市○○路二四五巷三四弄二
      五一號違法經營電臺發射電波之事實，但無從證明與被告有何關連。
  (三)、按「刑事訴訟法第一百五十六條第二項規定：被告之自白不得作為有罪判決之
      唯一證據，仍應調查其他必要之證據，以察其是否與事實相符。其立法意旨乃
      在防範被告自白之虛擬致與事實不符，故對自白在證據上之價值加以限制，明
      定須藉補強證據以擔保其真實性。又利用共同被告之共犯或非共同被告之共犯
      之自白或其他不利於己之陳述，為認定被告犯罪之證據，不特與利用被告自己
      之自白作為其犯罪之證明同有自白虛偽性之危險，亦不免有嫁禍於被告而為虛
      偽供述之危險，自亦不得以其自白或不利於己之陳述作為被告有罪判決之唯一
      證據，仍應調查其他補強證據，以察其是否與事實相符，並非絕對可由法院自
      由判斷該共犯之自白之證明力。」最高法院九十二年度台上字第四三九一號判
      決採同一見解。經查：
      證人蔡承儒於原審調查時雖證述「（問？是否有將臺北市○○○路○段三八八
      號八樓出租給被告甲○○）有，我是出租給他八樓裡面的壹個房間」、「（問
      ？當時被告向你租房子的目的為何）他說要當倉庫放置一些器材，我也沒有進
      去裡面看是什麼東西」、「（問？當時被告跟你租房子的時候他是否有說他要
      做錄音室）他說要放錄音器材」等語（見原審九十一年易字第一二四二號卷第
      二五頁、第二六頁），亦僅能證明被告向蔡承儒承租房間放置器材，而不能證
      明被告有違法經營電臺放射電波干擾之情；然而，參諸被告於偵查中已供承「
      （問？電臺負責人是何人）應是蔡承儒，他們（指找被告出面頂替之人）拿他
      （指蔡承儒）的資料給我，電臺我一次也沒去過」等語（見八十九年度偵字第
      二○九六七號偵查卷宗第五六頁背面）、於原審調查時供承「是蔡承儒的一個
      朋友來找我，給我二萬元，要我去做個筆錄，那個人有拿給我一張蔡承儒的名
      片，說他是蔡承儒的朋友」等語（見原審九十二年易緝字第一一四號卷第二一
      頁），以及再參諸證人蔡承儒於原審調查時亦自承「在新竹時，我曾經也在電
      臺主持過推廣氣功及健康食品的節目」等語（見原審九十二年易緝字第一一四
      號卷第三三頁），顯見蔡承儒確有在廣播電臺主持節目之經歷，則被告所供述
      之位於臺北市○○○路○段三八八號八樓查獲的地下違法電臺負責人為蔡承儒
      之情，應非子虛，既然有極大之可能性位於臺北市○○○路○段三八八號八樓
      查獲的地下違法電臺負責人為蔡承儒，是前開蔡承儒所證稱之被告向其承租臺
      北市○○○路○段三八八號八樓房間放置錄音器材之情節，尚難可直接認定為
      被告不利之依據。
  (四)、經原審於九十二年八月二十日當庭勘驗本件違法發射電波之電臺播放採證錄音
      帶，發現電臺主持人之聲音並未明顯顯示出係被告之聲音。
  (五)、最高法院七十四年台覆字第一Ｏ號判例要旨：「刑事訴訟法第一百五十六條第
      二項規定，被告雖經自白，仍應調查其他必要之證據，以察其是否與事實相符
      。立法目的乃欲以補強證據擔保自白之真實性；亦即以補強證據之存在，藉之
      限制自白在證據上之價值。而所謂補強證據，則指除該自白本身外，其他足資
      以證明自白之犯罪事實確具有相當程度真實性之證據而言。雖其所補強者，非
      以事實之全部為必要，但亦須因補強證據與自白之相互利用，而足使犯罪事實
      獲得確信者，始足當之。」被告雖曾於警訊時、偵查中坦承本件犯行（見八十
      九年偵字第二○九六七號偵查卷宗第九頁至第十一頁，九十年偵字第九一四五
      號偵查卷宗第二十頁背面），惟該被告之自白並無其他積極證據可補強其真實
      性，扣案之器材亦不能證明與被告有任何關連性，則不得僅以被告曾經所做之
      自白，逕為被告有罪之判斷。
  (六)、綜上所述，經查無積極證據足以證明被告確有如公訴人所指設置或使用本件電
      臺發送電波致干擾無線電波之合法使用者之犯行。
五、最高法院九十二年台上字第一二八號判例要旨：「刑事訴訟法第一百六十一條已
    於民國九十一年二月八日修正公布，其第一項規定：檢察官就被告犯罪事實，應
    負舉證責任，並指出證明之方法。因此，檢察官對於起訴之犯罪事實，應負提出
    證據及說服之實質舉證責任。倘其所提出之證據，不足為被告有罪之積極證明，
    或其指出證明之方法，無從說服法院以形成被告有罪之心證，基於無罪推定之原
    則，自應為被告無罪判決之諭知。本件原審審判時，修正之刑事訴訟法關於舉證
    責任之規定，已經公布施行，檢察官仍未提出適合於證明犯罪事實之積極證據，
    並說明其證據方法與待證事實之關係；原審對於卷內訴訟資料，復已逐一剖析，
    參互審酌，仍無從獲得有罪之心證，因而維持第一審諭知無罪之判決，於法洵無
    違誤。」本件無其他積極證據足資證明被告涉有公訴人所指之犯行，既不能證明
    被告犯罪，自應為被告甲○○無罪之判決，原審為被告甲○○無罪判決之諭知，
    並無不當，應予維持。
六、檢察官上訴意旨略以：
  (一)、本件分別於現場查獲立體混音器一台、卡式錄音座二台、ＭＤ唱盤一台、收音
      機一台、ＣＤ唱盤二台、功率放大器一台、電源供應器一台、混音器一台、麥
      克風一支、ＵＨＦ發射機一台、ＵＨＦ天線一支（以上於臺北市信義區○○○
      路○段三八八號八樓查獲）及ＦＭ激勵器一台、ＵＨＦ接收器一台、分配器一
      台、放大器一台、電源供應器三台及天線一組（以上於臺北市○○區○○路二
      四五巷三四弄二五一號查獲）等物可證。
  (二)、證人蔡承儒亦證述，確有租屋予被告使用，雖被告當時未當場遭查獲逮捕，然
      被告於警訊及偵訊之自白係出於自由意志，且揆諸地下電台之隱密性及社會常
      情、經驗，惟有曾參與該內部犯行之人，方有可能如此明瞭一切犯行之細節及
      手段，從而本於上述推理作用互補其證明力，並參考其他相關客觀情況證據及
      扣案之證物，依經驗法則及論理法則衡情度理綜合判斷，足以認定被告於警訊
      及偵訊之自白之上開犯罪事實係屬真實。原審認事用法不無違誤之嫌。惟查：
  (一)、上訴理由一，僅能證明在現場查扣此等物品，無從證明與被告有何關連，是以
      尚難據此扣案物而為不利被告之認定。
  (二)、證人蔡承儒之證言，雖供承有出租房屋給被告甲○○使用云云，惟為被告所否
      認，況查蔡承儒確有在廣播電臺主持節目之經歷，而被告則無此等經歷，是以
      被告所辯稱：臺北市○○○路○段三八八號八樓查獲的地下違法電臺負責人為
      蔡承儒等語，不無可能，蔡承儒既有可能是犯罪之人，是以其所證稱：被告向
      其承租上開房間放置錄音器材云云，不無可疑，是以尚難據此而逕認定本件犯
      行是被告甲○○所為。
  (三)、綜上所述，可知檢察官以上開理由指摘原判決不當，為無理由，應予駁回。
據上論斷，應依刑事訴訟法第三百六十八條，判決如主文。
本案經檢察官周誠南到庭執行職務。
中　　　華　　　民　　　國　　九十三　　年　　　一　　　月　　　八　　　日
                              臺灣高等法院刑事第二庭
                                  審判長法  官  蔡　長　溪
                                        法  官  楊　貴　志
                                        法  官  林　俊　益
右正本證明與原本無異。
不得上訴。
                                        書記官　陳　明　琴
中　　　華　　　民　　　國　　九十三　　年　　　一　　　月　　　九　　　日
